最高法院刑事判決　　　　　　　　　　111年度台非字第107號
上　訴　人　最高檢察署檢察總長
被　　　告　馬飛龍


上列上訴人因被告侵占案件，對於臺灣臺北地方法院中華民國11
0年12月17日第一審確定簡易判決（110年度審簡字第2073號，起
訴案號：臺灣臺北地方檢察署110年度偵字第15922號），認為部
分違法，提起非常上訴，本院判決如下：
    主  文
原判決關於罪刑部分（沒收、追徵除外）撤銷。
馬飛龍犯侵占離本人所持有之物罪，處罰金新臺幣壹萬肆仟元，
如易服勞役，以新臺幣壹仟元折算壹日。
    理  由
一、非常上訴理由稱：「一、按判決不適用法則或適用不當者，
    為違背法令，刑事訴訟法第378條定有明文。再按108年12月
    3日修正，同年月25日公布之刑法第337條規定之侵占遺失物
    罪，其法定本刑為1萬5千元以下罰金。依其立法理由敘明：
    本罪於民國72年6月26日後並未修正，爰依刑法施行法第1條
    之1第2項本文規定將罰金數額修正提高30倍，以增加法律明
    確性，並使刑法分則各罪罰金數額具內在邏輯一致性。本件
    原確定判決對被告馬飛龍於110年4月6日1時11分許，在臺北
    市○○區○○○路0段0號前，拾獲謝宇姝遺失在路旁之Ipho
    ne行動電話1 支，竟意圖為自己不法之所有，基於侵占遺失
    物之犯意，將該手機侵占入己，違犯刑法第337 條之侵占遺
    失物罪，量處罰金新臺幣（下同）2 萬元確定。惟依行為之
    處罰，以行為時之法律有明文規定者為限，刑法第1 條定有
    明文。本案被告依110年4月6日行為時刑法第337條規定之侵
    占遺失物罪，其本刑既為1萬5千元以下罰金，則原確定判決
    所為2 萬元之量處，顯已逾越前揭法定刑之上限而有判決不
    適用法則或適用不當之違法。二、案經確定且對被告不利，
    爰依刑事訴訟法第441條、第443條提起非常上訴，以資糾正
    。」等語。
二、本院按：判決不適用法則或適用不當者，為違背法令，刑事
    訴訟法第378條定有明文。刑法第337條侵占離本人所持有之
    物罪，其法定刑為1萬5,000元以下罰金。原確定判決認定被
    告馬飛龍於民國110年4月6日晚間1時11分許，在臺北市○○
    區○○○路0段0號前，拾獲謝宇姝所遺忘在該址騎樓地上之
    廠牌Iphone行動電話1 支，竟意圖為自己不法之所有，基於
    侵占其他離本人所持有之物之犯意，將該手機侵占入己等情
    ，因而論處被告「犯侵占離本人所持有之物罪，處罰金新臺
    幣貳萬元，如易服勞役，以新臺幣壹仟元折算壹日。」其所
    處之刑，顯已逾法定最高度刑，而有適用法則不當之違背法
    令。案經確定，且於被告不利，非常上訴意旨執以指摘，為
    有理由。又依刑法沒收新制規定，沒收係刑罰及保安處分以
    外具有獨立性之法律效果，已非刑罰（從刑），且非不可與
    其前提事實分離觀察，非常上訴意旨亦未指摘原確定判決關
    於沒收、追徵部分有何違法，自不在本院審判範圍，應由本
    院將原確定判決除沒收、追徵部分外之關於罪刑部分撤銷，
    另行判決如主文第2 項所示，並諭知易服勞役之折算標準，
    以資救濟。
據上論結，應依刑事訴訟法第447條第1項第1款，刑法第337條、
第42條第3項前段，判決如主文。
中    華    民    國   111    年    8     月    11    日
                  刑事第二庭審判長法  官  林  勤  純  
                                  法  官  王  梅  英  
                                  法  官  莊  松  泉  
                                  法  官  李  釱  任  
                                  法  官  吳  秋  宏  
本件正本證明與原本無異
                                  書記官
中    華    民    國   111    年    8     月    17    日
附錄本案論罪科刑法條全文：
刑法第337條
意圖為自己或第三人不法之所有，而侵占遺失物、漂流物或其他
離本人所持有之物者，處一萬五千元以下罰金。